臺灣高等法院民事裁定
110年度再易字第12號
再審原告  郭宜艷
再審被告  范靜枝


上列當事人間請求拆屋還地等事件，再審原告對於中華民國107
年12月26日本院確定判決（106年度上易字第366號）、106年2月
17日臺灣新竹地方法院確定判決（105年度訴字第619號），提起
再審之訴，本院裁定如下：
    主  文
再審之訴駁回。
再審訴訟費用由再審原告負擔。
    事實及理由
一、按再審之訴，應於30日之不變期間內提起。前項期間，自判
    決確定時起算，判決於送達前確定者，自送達時起算；其再
    審之理由發生或知悉在後者，均自知悉時起算。但自判決確
    定後已逾5年者，不得提起，民事訴訟法第500條第1、2項分
    別定有明文。又再審之訴，應以訴狀表明再審理由及關於再
    審理由並遵守不變期間之證據，同法第501條第1項第4款亦
    有明定。故提起再審之訴，主張其再審之理由知悉在裁定確
    定後而應自知悉時起算其不變期間者，應就其主張之事實負
    舉證責任，並於書狀表明遵守不變期間之證據，其未表明者
    ，審判長無庸命其補正，即得以其訴為不合法，逕以裁定駁
    回之（最高法院81年度台抗字第178號裁定要旨可參）。另
    當事人以有同法第496條第1項第1款適用法規顯有錯誤之情
    形提起再審之訴，應認此項理由於裁判送達時當事人即可知
    悉，故計算是否逾30日之不變期間，應自該裁判送達時起算
    ，無同法第500條第2項但書再審理由知悉在後之適用（最高
    法院70年度台再字第212號判決意旨參照）。再按第二審法
    院就該事件已為本案判決者，對於第一審法院之判決不得提
    起再審之訴，民事訴訟法第496條第3項復有明定。查本院10
    6年度上易字第366號請求拆屋還地事件（下稱前訴訟程序）
    為不得上訴第三審事件，其判決（下稱原確定判決）於民國
    107年12月26日宣示即確定，於108年1月9日送達再審原告等
    情，有本院民事書記官辦案進行簿、上開判決、送達證書附
    卷可憑（見本院卷第5至10、83、91至103頁）。再審原告於
    110年1月14日始以原確定判決有民事訴訟法第496條第1項第
    1、13款事由提起再審之訴，有蓋有本院收文戳章之民事再
    審訴狀在卷可憑（見本院卷第3頁），已逾同法第500條第1
    項所定自107年12月26日起算30日之不變期間，就其主張原
    確定判決有同條項第13款再審事由部分，其復未提出再審理
    由發生或其知悉在後之證據。是其就原確定判決提起再審之
    訴，當非適法。再審原告雖併對前訴訟程序第一審法院之判
    決【案列臺灣新竹地方法院（下稱新竹地院）105年度訴字
    第619號，下稱619號判決】，提起再審之訴，惟其於前訴訟
    程序，因不服619號判決，提起上訴，經本院以原確定判決
    為本案判決，有619號判決、原確定判決可按（見本院卷第3
    3至65、91至103頁）。揆諸上揭說明，再審原告對於619號
    判決亦不得提起再審之訴。從而，再審原告提起本件再審之
    訴，自不合法，應予駁回。末按再審之訴係對確定判決聲明
    不服之方法，新竹地院民事執行處108年度司執字第7192號
    執行程序既非確定判決，再審原告對之提起再審之訴，即非
    適法，併此敘明。
二、據上論結，本件再審之訴為不合法，爰裁定如主文。　　
中　　華　　民　　國　　110 　年　　3 　　月　　25  　日
                  民事第二十三庭
                        審判長法  官  蕭胤瑮
         　　　 　　　　　　　法  官　楊舒嵐
        　　　　　　　　　　　法  官　許勻睿
正本係照原本作成。
不得抗告。
中　　華　　民　　國　　110 　年　　3 　　月　　25　　日

 　　　　　　　　　　　　     書記官  秦湘羽